【裁判字號】    99,交抗,1704
【裁判日期】    990830
【裁判案由】    違反道路交通管理處罰條例
【裁判全文】
臺灣高等法院交通事件裁定            99年度交抗字第1704號
抗  告  人
即受處分人  甲○○○
上列抗告人即受處分人因違反道路交通管理處罰條例案件，不服
臺灣新竹地方法院所為中華民國99年7月30日99年度交聲字第248
號裁定（原處分案號：交通部公路總局新竹區監理所竹監營字第
裁50-E00000000號），提起抗告，本院裁定如下：
    主    文
抗告駁回。
    理    由
一、按汽車駕駛人，行經有燈光號誌管制之交岔路口闖紅燈者，
    處新臺幣（下同）1,800元以上5,400元以下罰鍰；又汽車駕
    駛人有第53條第1 項之情形者，除依原條款處罰鍰外，並予
    記點3點，道路交通管理處罰條例第53條第1 項、第63條第1
    項第3款分別定有明文。
二、原裁定意旨略以：抗告人即受處分人甲○○○於民國99年 2
    月8日晚上7 時23分許，騎乘車號PC9-050號重型機車，沿新
    竹縣竹北市○○○路由南往北方向行駛，闖越自強北路與勝
    利二路交岔路口之圓形紅燈，且經舉發員警攔查時，未隨身
    攜帶駕駛執照，因有「駕車行經有燈光號誌管制之交岔路口
    闖紅燈」、「駕駛汽車未隨身攜帶駕駛執照」之違規事由，
    經新竹縣政府警察局竹北分局員警呂宜靜填製竹縣警交字第
    E00000000 號違反道路交通管理事件通知單（下稱舉發通知
    單），舉發受處分人有前揭違規事由。嗣受處分人於上開舉
    發單所載應到案日期前向原處分機關提出陳述，經原處分機
    關函請原舉發單位調查結果，仍認其有前揭違規行為，乃由
    原處分機關於99年5月3日以竹監營字第裁50-E00000000號裁
    決書（下稱裁決書），依道路交通管理處罰條例第53條第 1
    項、第25條第3 款及第63第1項第3款之規定，裁處受處分人
    罰鍰1,800元、300 元，並記違規點數3點。受處分人不服以
    因有來電而停在丁字路口接電話，講完電話後，有確定自強
    北路為綠燈後向前行駛，但遭警察攔查告知闖紅燈、加開未
    帶駕照（此部分不在異議範圍），又威脅伊再吵鬧就加開未
    帶行照，警察臨檢未為錄音、錄影、照像並無法證明伊有闖
    紅燈為由聲明異議，經原審調查後仍認受處分人確有闖紅燈
    之違規事實，而駁回其異議之聲明。
三、抗告意旨略以：二位員警在原審之陳述明顯不符，漏洞百出
    ，不合常理。首先當時他們使用警用轎車，怎麼會變成機車
    ？取締地點在六家派出所對面，沒有錄影存證說不過去吧？
    員警雖與抗告人無冤無仇，但是那時快過年了，他們有業績
    壓力，不能說沒動機，其當時停車在丁字路口回撥電話，通
    聯記錄的時間與取締時間相吻合，原審僅採信員警之片面之
    詞，未審究抗告人違規事證是否明確，請法官將此案多研究
    一下，以還小老百姓清白、公道！為此提起抗告等語。
四、經查：
(一)受處分人確有於99年2月8日晚上7時23分許，騎乘車號PC9-0
    50號重型機車，沿新竹縣竹北市○○○路由南往北方向行駛
    ，闖越自強北路與勝利二路交岔路口之圓形紅燈，隨即為警
    攔檢開單舉發一情，業據證人即新竹縣政府警察局竹北分局
    六家派出所警員呂宜靜於原審到庭明確具結證稱：「告發日
    期我忘記了，那天是我與林志謙巡佐執行巡邏勤務，我們兩
    人一組，那個時段我們正好巡邏到自強北路與勝利三路路口
    我們就停下來，當時是為了取締交通違規而停下來，接下來
    我就看到異議人闖紅燈，而且因為她沒有開車燈，我與林志
    謙巡佐同時站出去將異議人攔下來，當時林志謙站在我前面
    ，我們當時是吹哨及持指揮棒攔下異議人的機車；攔下之後
    告知異議人闖紅燈及車燈沒有開，然後就依規告發」、「異
    議人當時是闖越自強北路上與勝利二路路口交岔口的號誌」
    等語，核與卷附舉發通知單影本上記載舉發受處分人係違規
    於自強北路上與勝利二路路口闖紅燈之情節大致相符，且受
    處分人亦不否認有於上開時間騎乘車號PC9-050 號重型機車
    行經該處交岔路口後，隨即為警攔檢舉發之事實，堪予認定
    。
(二)其次，證人呂宜靜除就上開舉發違規之經過詳為指證外，並
    證稱：「（問：舉發當天你們員警所站的位置可否親眼看到
    你所指的這個號誌的變化嗎？）可以，非常清楚」、「因為
    當時我們看到自強南北路的號誌已經紅燈，所有車都已經停
    止下來，只有異議人騎車過來」、「（問：你有親眼看到異
    議人騎車過來嗎？）有，直行過來」、「（按指現場圖）我
    有畫停止線，並標記叉叉表明我第一眼看到異議人的所在位
    置」、「（問：從你們員警所站可以看到這條停止線嗎？）
    可以」、「當時已經紅燈，我有看到異議人遲疑一下，我以
    為她要停下來，但是她還是直行闖紅燈過來」、「就只有這
    部車闖紅燈過來」、「（問：異議人被告知闖紅燈的違規事
    由後，做何反應？）她求情要我們不要開她單」、「（問：
    當時異議人有無提到她根本沒有闖紅燈，為何你們要開她闖
    紅燈的辯駁？）沒有」、「從攔停下來就開始錄音」、「當
    時用無線電查證身分查太久，異議人可能等不耐煩就騎走了
    ，當時異議人是拿普通自小客車的駕照給我，我還不確定她
    有沒有重機車的駕照」、「她就說紅單她不要，說紅單跟交
    給我們的自小客車駕照一起寄給她」、「我自己把駕照拿到
    郵局寄給她，舉發單由分局裁決室寄的」、「（問：妳在填
    寫舉發單前，妳究竟有沒有看到異議人停車停在路邊、講電
    話的事情？）沒有。」、「（問：妳是親眼看見異議人在紅
    燈以後才闖妳所指的紅燈號誌嗎？）是。」、「因為那個丁
    字路口的號誌下方本來就是一個自強北路的機車要左轉勝利
    二路的兩段式待轉區，一般機車除非要待轉，不然不會停在
    那邊」、「上方照片就是異議人的行進方向，下方照片就是
    我們所站的舉發位置往異議人行進方向拍過去」、「（問：
    上方照片上的紅綠燈就是妳所指異議人闖越的紅燈嗎？）是
    」、「（問：你說的機車待轉區在照片的哪裡？）在照片的
    右方，照片上剛好有一台黑色汽車併排停的位置」、「因為
    自強北路、勝利二路是個丁字路口，所以常有機車騎士由南
    往北方向會闖紅燈，或是已經紅燈還滑行到待轉區接著就往
    勝利二路方向左轉，所以常常與汽車爭路權而發生車禍」等
    語（見原審卷第25-30頁），並當庭呈現場照片、現場圖、
    舉發現場之錄音光碟片在卷可佐（見原審卷第37、38頁及證
    物袋），且經原審當庭勘驗上開錄音光碟結果：現場背景
    聲請吵雜，有些對話模糊不清。異議人有提到「我沒有注
    意到車燈沒開」。男性員警告知闖紅燈，並說「我明明有
    看見」，異議人稱「我是停在丁字路口，聽完電話騎過來，
    沒有闖紅燈」。員警用無線電查驗身分等情，業經記明筆
    錄在卷可參（見原審卷第27頁）。
(三)證人即新竹縣政府警察局竹北分局六家派出所警員林志謙於
    原審亦到庭結證稱：「（問：異議人是闖哪個紅燈號誌？）
    自強北路上與勝利二路的路口紅燈，因為當時所有車都已經
    停止了，就只有她一部車沒有開大燈直接走」、「（問：站
    在你們舉發的位置，看得到異議人所闖的號誌嗎？）很明顯
    」、「我們有告訴她闖紅燈，而且沒有開大燈，我們也有告
    訴她闖紅燈的危險，要告發她，...」、「 她辯稱她沒有闖
    紅燈」、「（問：在整個過程中，你第一眼看到異議人的機
    車，她是走到哪個位置？）已經過了勝路二路路口往北騎」
    、「（問：你有親眼看見異議人闖越自強北路的紅燈號誌？
    ）有」、「當時的號誌是紅燈，已經紅燈了，異議人就騎車
    騎在邊線慢慢騎過來」、「....思，我看到異議人是從紅燈
    底下慢慢騎過來」、「（問：在整個過程中，你有無看到異
    議人停車、打電話或是才從路邊開始啟動的動作？）沒有」
    、「....因為我們站的路口與勝利路二路路口距離很近，所
    以我們看得出來，如果真的是綠燈停在那邊，我們可以分辨
    得出，紅燈以後再過來的車我們看得出來。如果是綠燈直行
    停在那邊，因為自強北路馬路邊都有停車，車子不可能停得
    很路邊，如果停在那邊我們一定看得到，這與紅燈闖過來的
    分辨得出來，因為勝利路三街與勝利路二街距離約20、30公
    尺」、「制服，騎警用機車」、「每天執行勤務，經過這個
    點還蠻頻繁的，因為上下班都會經過，偶爾會在這個點執行
    取締的勤務」等語（見原審卷第31-35 頁）。受處分人既不
    否認於前揭時、地經過違規地點，舉發員警二人對於受處分
    人違規事實之細節核予錄音內容均相吻合，受處分人於前揭
    時、地有「闖紅燈」之違規行為，堪予認定。
(四)查交通勤務警察之舉發有「當場舉發」、「逕行舉發」二類
    型，以「當場舉發」為原則，「逕行舉發」為例外。除依道
    路交通管理處罰條例第7條之2第1項第7款規定「經以科學儀
    器取得證據資料證明其行為違規」所為之逕行舉發外，其餘
    違規之舉發，法無明文規定應取得科學儀器之證據資料為證
    據方法。於當場舉發之情形，因交通勤務警察親見違規事實
    ，且經當場攔截違規行為人，告知舉發之事實並提供辯明違
    規事實之機會，故尚非不得僅以舉發員警之證詞，作為認定
    違規事實之唯一證據。本件違規係員警當場舉發，並非逕行
    舉發，自無道路交通管理處罰條例第7條之2 第7款規定之適
    用。是受處分人以取締地點在六家派出所對面，沒有錄影存
    證說不過去等語為由，指摘原裁定不當，依前揭說明，並不
    可採。
(五)再按受處分人就行政機關已為相當證明之前開事項，若主張
    欠缺主觀歸責條件或為其他抗辯，亦得就其所辯提出反證。
    惟行政機關對於前開應為舉證事項，並非不得以執行查察取
    締勤務人員，依據調查人證之程序，使就親歷事實提供不可
    替代之證明方法。受處分人就該證人所述見聞經過之真實性
    倘有質疑，除依法定交互詢問程序加以檢驗外，亦不得僅因
    證人之個人身分、地位或與當事人之關係而謂其不得作證，
    或憑己意指為必須代以其他特定之證據方法。本件既經證人
    即承辦員警呂宜靜、林志謙於原審到庭具結作證，其證言受
    有偽證罪之制約，並經法院訊問予以辨明，自有相當之證明
    力。抗告意旨指訴警員之執法心態及業績壓力濫開罰單等語
    ，僅為片面臆測之詞，並未舉證以實其說，亦難使本院對員
    警舉發受處分人違規之事實產生任何合理之懷疑。受處分人
    指訴警員之執法心態及業績壓力云云，均係憑空想像，尚非
    可採。
(六)而受處分人以過馬路之前曾因回撥手機停等抗辯並未闖紅燈
    一情，然本件之重點，在於處分人究竟有無因自身違規行為
    而構成法定處罰事由，其停等回撥電話之地點為自強北路往
    北方向與勝利路二街之機車停等區內，通聯記錄可以證明有
    講電話的事實，但無法證明未有闖紅燈行為，且現場錄音受
    處分人亦說「我是停在丁字路口，聽完電話騎過來」等語，
    隨即遭警員依法舉發，抗告意旨之指摘，與受處分人之違規
    行為無涉，不能以此主張免責。
五、綜上所述，本件受處分人確有於99年2 月8日晚上7時23分許
    ，騎乘車號PC9-050 號重型機車，沿新竹縣竹北市○○○路
    由南往北方向行駛，闖越自強北路與勝利二路交岔路口之圓
    形紅燈之行為，堪予認定。原處分機關依據道路交通管理處
    罰條例第53條第1項及第63 第1項第3款之規定，裁處受處分
    人罰鍰1,800元，並記違規點數3點，核無不當，原審法院調
    查後亦同此認定，而駁回其異議之聲明，認事用法並無違誤
    。受處分人指摘原裁定不當，提起本件抗告，其抗告為無理
    由，應駁回之。
據上論斷，依道路交通管理處罰條例第89條、道路交通案件處理
辦法第26條、刑事訴訟法第412條，裁定如主文。
中    華    民    國    99    年    8     月    30    日
                  刑事第五庭  審判長 法  官  高玉舜
                                     法  官  林洲富
                                     法  官  劉秉鑫
以上正本證明與原本無異。
不得再抗告。
                                     書記官  蔡宜蓁
中    華    民    國    99    年    8     月    31    日

司法院資訊處製作；財團法人民間司法改革基金會備份。
